最高法院刑事判決
                                   111年度台上字第4126號
上  訴  人  許戎騏                     


            許博舜                    


共      同
選任辯護人  劉邦繡律師
上列上訴人等因違反廢棄物清理法案件，不服臺灣高等法院臺中
分院中華民國111 年6 月15日第二審判決（111 年度上訴字第77
5 號，追加起訴案號：臺灣彰化地方檢察署110 年度偵字第3428
號），提起上訴，本院判決如下：
    主  文
上訴駁回。
    理  由
一、按刑事訴訟法第377 條規定，上訴於第三審法院，非以判決
    違背法令為理由，不得為之。是提起第三審上訴，應以原判
    決違背法令為理由，係屬法定要件。如果上訴理由書狀並未
    依據卷內訴訟資料，具體指摘原判決不適用何種法則或如何
    適用不當，或所指摘原判決違法情事，顯與法律規定得為第
    三審上訴理由之違法情形，不相適合時，均應認其上訴為違
    背法律上之程式，予以駁回。
二、本件原審審理結果，認為上訴人許戎騏、許博舜有原判決犯
    罪事實（下稱事實欄）所載未領有許可文件，從事廢棄物之
    清除業務犯行明確，因而撤銷第一審關於其等部分之不當科
    刑判決，改判論處上訴人2 人共同犯廢棄物清理法第46條第
    4 款之非法清除廢棄物罪刑，併為相關沒收之諭知。已詳敘
    認定各該犯罪事實所憑之證據及其認定之理由，有卷存資料
    可資覆按。
三、上訴意旨略以：
  ㈠原判決於事實欄內認定上訴人等在民國109 年7 月7 日案發
    當日係指派葉鎧銘（由第一審另行審結) 、彭仁宏、陳添龍
    （以上2人業經判處罪刑確定）等駕駛9 輛營業貨運曳引車
    至新北市○○區○○路及忠孝路附近工地，裝載含有廢塑膠、布
    料等土木或建築廢棄物混合物之一般事業廢棄物（屬D 類廢
    棄物），欲載往彰化縣○○鄉台17線61公里之某處傾倒，惟於
    理由內則敘明上訴人等所運輸清理之廢棄土方僅有3 車，且
    尚未傾倒前即遭查獲，其事實之認定與理由之說明顯不相適
    合，有判決理由矛盾之違誤。
 ㈡原審已排除第一審判決將上訴人等於案發前1 日到當日在手
   機群組內對話訊息內容翻拍照片及譯文等證據資料，作為認
   定其等犯罪事實與科刑之量刑因子，可見其等量刑因子已不
   同於第一審，惟所為量刑仍同於第一審，有明顯不當之違法
   ，並執上訴人等前案紀錄所載之犯罪紀錄為量刑斟酌因素，
   且以之為審酌上訴人等不得依刑法第59條酌減其刑，應有不
   當連結量刑上科刑因素違誤。
 ㈢許戎騏另以其係109 年8 月10日自行至臺灣彰化地方檢察署
   表明願接受檢察官訊問並自首本案違反廢棄物清理法犯行，
   檢察官隨即開始訊問程序筆錄之製作，許戎騏乃自白本案之
   犯罪事實經過，與其選任辯護人並於原審聲請勘驗該日偵訊
   錄音錄影光碟，以查明其有無自首之事實，原審未予調查，
   有應於審判期日調查之證據而未予調查之違法。
四、惟查：
  ㈠證據之取捨與事實之認定，乃事實審法院之職權，苟其判斷
    無違經驗法則或論理法則，即不能任意指為違法。又廢棄物
    清理法第46條第4 款之罪，其性質為行為犯，只要有該法規
    範所禁止之作為，即構成犯罪，無所謂未造成環境污染之結
    果，即不成立犯罪之問題存在。
    原判決係依憑上訴人2 人之自白，證人（同案被告）劉俊文
    （已歿，經判決不受理確定）、葉鎧銘、陳添龍等人之證述
    ，佐以卷附彰化縣政府環境保護局環境稽查工作紀錄、彰化
    縣警察局芳苑分局搜索扣押筆錄、扣押物品目錄表、車輛詳
    細資料報表、現場查獲照片、手機螢幕畫面截圖、LINE群組
    對話紀錄、群組中司機上傳之聯單、班表及調派內容、平版
    內容翻拍照片等證據資料，參酌卷內其他證據調查之結果，
    綜合判斷，據以認定上訴人2 人有所載共同違反廢棄物清理
    法之犯罪事實，並對於許戎騏所辯係自首之說詞，復依調查
    所得，載敘：檢察官於許戎騏接受偵訊前，依同案被告劉俊
    文、許博舜所證許戎騏為日中交通股份有限公司（下稱日中
    公司）之實際負責經營者，該公司除本次犯行外，平常有經
    營廢土石的運送，該公司沒有申領甲、乙級廢棄物清除處理
    執照，參酌卷內相關證據，已合理懷疑許戎騏涉有本案犯行
    之嫌疑，乃認其並無刑法第62條自首減刑規定之適用等旨綦
    詳。凡此，概屬原審採證認事職權之合法行使，所為各論斷
    說明，與經驗法則及論理法則俱屬無違，依確認之事實，未
    依自首減刑，其法則之適用，並無違誤。又原判決事實欄所
    載「嗣經警方於同日（109年7 月7日）15時35分許，在彰化
    縣○○鄉台17線公路60公里北上車道攔查，並會同彰化縣環保
    局稽查員發現日中公司未領有廢棄物清除機構許可文件，始
    查獲上情，且扣得前開營業貨運曳引車、營業半拖車各3 部
    」，係敘明警方會同彰化縣政府環境保護局人員如何於同案
    被告葉鎧銘、彭仁宏、陳添龍載往預定傾倒地點之途中稽查
    ，而查獲本件犯行之情形，並非認定上訴人2 人調度指派同
    案被告至所示工地載運一般事業廢棄物而從事非法清除之車
    輛數量僅有3部，無礙於原判決所認其等調度營業貨運曳引
    車9部至新北市○○區○○路及忠孝路附近載運而非法清除犯行
    之認定，自無所指認定事實與理由說明矛盾之違法情形。上
    訴意旨執以指摘，亦非適法之第三審上訴理由。
  ㈡現行刑事訴訟法採改良式當事人進行主義，關於證據之調查
    ，以當事人主導為原則，必於當事人主導之證據調查完畢後
    ，認為事實猶未臻明瞭，為發現真實，法院始有對與待證事
    實有重要關聯，且客觀上有調查之必要性及可能性之證據，
    依職權介入，為補充調查之必要。而當事人聲請調查之證據
    ，法院認為不必要者，得依刑事訴訟法第163 條之2 第1 項
    以裁定駁回之，或於判決理由予以說明。又不能調查者，或
    與待證事實無重要關係，或待證事實已臻明瞭無再調查之必
    要者，應認為不必要，亦為同法條第2 項第1 款、第2 款、
    第3 款所明定。原判決依據所載卷證，已敘明許戎騏不符合
    自首規定之判斷理由，並以該偵訊筆錄所載明確，未再為其
    他勘驗錄影光碟等無益之調查，尚無不合。又許戎騏雖曾由
    其辯護人在其上訴原審時之理由狀內載明可勘驗109年8月10
    日當天檢察官偵訊錄影光碟，惟稽之原審準備程序及審判筆
    錄之記載，其及選任辯護人均陳明沒有聲請調查證據（見原
    審111年度上訴字第771 號卷第134、135、221頁），原審因
    認本件事證已明，未再依職權為調查，無所指證據調查未盡
    之違法。
  ㈢刑之量定，係實體法上賦予法院得依職權自由裁量之事項，
    苟已以行為人之責任為基礎，並斟酌刑法第57條各款所列情
    狀，在法定刑度內，酌量科刑，無偏執一端，致明顯失出失
    入情形，即不得任意指摘為違法，以為第三審上訴之理由。
    原判決係撤銷第一審上訴人等不當之科刑判決，重為量刑之
    審酌判斷，就上訴人2人所犯，已綜合審酌刑法第57 條科刑
    等一切情狀，在罪責原則下適正行使其量刑之裁量權，俱科
    處法定之最低度刑（有期徒刑1 年），核其量定之刑罰，已
    兼顧相關有利與不利之科刑資料，客觀上並未逾越法定刑度
    ，與罪刑相當原則無悖，難認有濫用其裁量權限之違法情形
    。又應否依刑法第59條酌量減輕其刑，法院本屬有權斟酌決
    定，故未酌減其刑，既不違背法令，自不得執為提起第三審
    上訴之理由，原審審酌上訴人2 人所犯情狀，認無可憫恕之
    事由，已闡述其理由明確，未依該條規定酌減其刑，亦無違
    法可指。
五、經核上訴人等之上訴意旨，均係就原判決已說明論述之事項
    ，仍持已為原判決指駁之陳詞再事爭辯，對於事實審法院取
    捨證據與判斷證明力及量刑職權之適法行使，徒憑自己之說
    詞，任意指為違法，核與法律規定得為第三審上訴理由之違
    法情形不相適合。應認其等上訴為違背法律上之程式，均應
    予駁回。
據上論結，應依刑事訴訟法第395條前段，判決如主文。
中　　華　　民　　國　 111　　年　　10　　月　　13　　日
　                刑事第七庭審判長法  官  段　景　榕　
                                  法  官  沈　揚　仁　
                                  法  官  汪　梅　芬　
                                  法  官  宋　松　璟　
                                  法  官  楊　力　進　
本件正本證明與原本無異
                                  書記官
中　　華　　民　　國　 111　　年　　10　　月　　14　　日